臺灣雲林地方法院刑事判決
110年度交易字第233號
公  訴  人  臺灣雲林地方檢察署檢察官
被      告  丁約翰


上列被告因公共危險案件，經檢察官提起公訴（110年度偵字第2
595號），被告於準備程序中就被訴事實為有罪之陳述，經告知
簡式審判程序之旨，並聽取當事人之意見後，本院裁定改依簡式
審判程序審理，茲判決如下：
    主    文
甲○○駕駛動力交通工具而吐氣所含酒精濃度達每公升零點二五毫
克以上，處有期徒刑貳月，如易科罰金，以新臺幣壹仟元折算壹
日。
    事    實
一、甲○○於民國109年7月1日22時許起，在其位於雲林縣○○鎮○○
    里○○路00號住處內飲用啤酒後，明知服用酒類後，不能駕駛
    動力交通工具，竟未待體內酒精成分退去，仍於同年月2日6
    時許，騎乘車牌號碼J32-031號普通重型機車，自上開住處出
    發而行駛於道路。嗣於同年月2日6時29分許，行經雲林縣北港
    鎮華勝路，由南往北方向行駛，行至該路段與民有路交岔路
    口時，適李秋南駕駛車牌號碼○○○-○○○○號自用小客貨車，沿華
    勝路由北往南方向行駛至該路口左轉，兩車發生碰撞（未致李
    秋南傷亡）。嗣經警到場處理後，於同日7時38分許，測得
    其吐氣所含酒精濃度為每公升0.18毫克，回溯至其於當日6
    時許，駕車上路時之吐氣所含酒精濃度達每公升約0.26毫克
    （計算標準詳後述），始悉上情。
二、案經雲林縣警察局北港分局報告臺灣雲林地方檢察署檢察官
    偵查起訴。
    理    由
壹、程序部分：
    本案被告甲○○所犯係死刑、無期徒刑、最輕本刑為3年以上
    有期徒刑或高等法院管轄第一審之案件以外之罪，其於準備
    程序中就被訴事實為有罪之陳述，經告知簡式審判程序之旨
    ，並聽取其與公訴人之意見後，依刑事訴訟法第273條之1規
    定，經裁定由法官進行簡式審判程序審理；且依刑事訴訟法
    第273條之2及第159條第2項之規定，不適用傳聞法則有關限
    制證據能力之相關規定，合先敘明。
貳、實體部分：
一、認定犯罪事實所憑之證據及理由：
　　前揭犯罪事實，業據被告於本院審理時坦承不諱，核與證人
    李秋南於警詢時之指述相符，並有雲林縣警察局北港分局交
    通分隊道路交通事故當事人酒精測定紀錄表、雲林縣警察局
    舉發違反道路交通管理事件通知單翻拍照片、道路交通事故
    現場圖、道路交通事故調查報告表㈠㈡、車輛詳細資料報表及
    現場照片12張在卷可憑，足認被告之自白與事實相符，可以
    採信。本件事證明確，被告犯行堪以認定，應依法論科。
二、論罪科刑之理由：
  ㈠起訴意旨雖依據交通部運輸研究所於77年8月間對國人進行實
    驗研究指出每人每小時體內酒精含量代謝率為每公升0.0628
    毫克，計算被告於本案肇事時之吐氣酒精濃度應為每公升0.
    28毫克（計算式：0.18mg/L ＋0.0628mg/L×1.63＝0.28mg /L
    ），惟關於體內酒精代謝率，另有研究指出因人體之代謝作
    用，血液中酒精濃度通常每小時下降約10~20mg/dL……血中酒
    精濃度約為呼氣酒精濃度之2,000倍換算，故上開代謝率計
    算，一般人之呼氣酒精濃度每小時下降約每公升0.05至0.1 
    毫克（計算式：10mg/dL÷2,000＝0.005mg/dL＝0.05mg/L，20m
    g/dL ÷2,000＝0.01mg/dL＝0.1mg/L），此為本院職權上已知
    之事項。針對人體呼氣酒精濃度代謝率應如何推算一節，不
    同之研究單位分別有採用不同之數據標準，考量人體酒精代
    謝之快慢，與飲酒人之年齡、體重、性別、身體疲勞程度、
    健康狀況、吸收能力及飲酒時間等息息相關，本有因人、因
    時而異之可能性及誤差值存在，若採集的樣本不同，亦有可
    能獲得不同之酒精代謝率。故在無法確知被告個人呼氣酒精
    代謝率數值之情況下，依罪證有疑利於被告法則，應採用較
    有利於被告之酒精濃度代謝率即每小時0.05mg /L 計算。經
    查，本件被告自承於109年7月2日6時許駕車上路，並於同日
    7時38分許測得吐氣所含酒精濃度達每公升0.18毫克，已如
    前述，期間相距1時38分鐘（即1.63小時），依上開可供參
    考之平均代謝率，回推被告駕車之初，其體內所含酒精濃度
    為每公升0.26毫克（計算式：0.18mg/L＋0.05mg/L1.63小時
    ≒0.26mg/L)，足認被告於上揭開始駕車時，體內吐氣所含酒
    精濃度，已逾每公升0.25毫克甚明。是核被告所為，係犯刑
    法第185條之3第1項第1款前段之駕駛動力交通工具而吐氣所
    含酒精濃度達每公升0.25毫克以上之罪。
  ㈡爰以行為人之責任為基礎，審酌被告無視政府再三宣導酒後
    不得駕車之禁令，於飲酒後精神狀態已受酒精影響下，漠視
    駕車上路對於其他用路人可能造成之生命、身體危險，僅圖
    一己往來交通之便，率爾駕駛機車上路，其行為實無足取；
    又被告前於102年間，曾有因酒後駕車之公共危險案件，經
    法院論罪科刑之紀錄，有臺灣高等法院被告前案紀錄表1份
    在卷可參；被告所測得之吐氣所含酒精濃度為每公升0.18毫
    克，回溯其酒後駕車之初吐氣酒精濃度為每公升0.26毫克，
    其駕駛之車種為機車、發生車禍事故，幸未造成他人傷亡之
    犯罪情節，另衡酌被告於本院審理時自陳教育程度為國中畢
    業、無業、家庭經濟狀況不佳（見本院卷第46頁），並患有
    疾病（見本院卷第27頁診斷證明書所載），暨被告坦承犯行
    之犯後態度等一切情狀，量處如主文所示之刑，並諭知易科
    罰金之折算標準。
據上論斷，依刑事訴訟法第273條之1第1項、第299條第1項前段
，刑法第185條之3第1項第1款、第41條第1項前段，刑法施行法
第1條之1第1項，判決如主文。
本案經檢察官乙○○提起公訴，檢察官林豐正到庭執行職務。
中　　華　　民　　國　　110 　年　　10　　月　　29　　日
                  刑事第二庭  法  官  簡鈺昕
以上正本證明與原本無異。 　　　　　　　　　
如不服本判決應於收受判決後20日內向本院提出上訴書狀，並應
敘述具體理由；其未敘述上訴理由者，應於上訴期間屆滿後20日
內向本院補提理由書（均須按他造當事人之人數附繕本）。「切
勿逕送上級法院」。
                              書記官  林芳宜
中　　華　　民　　國　　110 　年　　10　　月　　29　　日
附錄本案論罪科刑法條全文：
中華民國刑法第185條之3
駕駛動力交通工具而有下列情形之一者，處2年以下有期徒刑，
得併科20萬元以下罰金：
一、吐氣所含酒精濃度達每公升零點二五毫克或血液中酒精濃度
    達百分之零點零五以上。
二、有前款以外之其他情事足認服用酒類或其他相類之物，致不
    能安全駕駛。
三、服用毒品、麻醉藥品或其他相類之物，致不能安全駕駛。
因而致人於死者，處3年以上10年以下有期徒刑；致重傷者，處1
年以上7年以下有期徒刑。
曾犯本條或陸海空軍刑法第54條之罪，經有罪判決確定或經緩起
訴處分確定，於五年內再犯第1項之罪因而致人於死者，處無期
徒刑或5年以上有期徒刑；致重傷者，處3年以上10年以下有期徒
刑。